【裁判字號】    98,交聲,292
【裁判日期】    980616
【裁判案由】    違反道路交通管理處罰條例聲明異議
【裁判全文】
臺灣士林地方法院交通事件裁定         98年度交聲字第292號
原處分機關  交通部公路總局臺北區監理所
異  議  人
即受處分人  甲○○
上列異議人即受處分人因違反道路交通管理處罰條例案件，對於
交通部公路總局臺北區監理所民國98年3 月6 日北監自裁字第裁
40-C00000000號裁決聲明異議，本院裁定如下：
    主  文
原處分撤銷。
甲○○不罰。
    理  由
一、聲明異議意旨略以：異議人即受處分人甲○○於民國97年12
    月30日下午5 點多，駕駛車號8512-DU 號自用小客車（下稱
    系爭車輛），行經臺北縣蘆洲市○○○道、復興路口，當時
    通過路口一半時號誌燈由綠燈轉為黃燈，通過路口後變為紅
    燈。異議人通過路口後，聽到系爭車輛後方有聲音，看後照
    鏡發現一輛機車倒地。當日晚上10點多異議人接獲電話告知
    發生車禍事件，並通知異議人到蘆洲市交通大隊瞭解情形，
    製作筆錄。員警當時檢視系爭車輛，車身並無擦撞痕跡，隔
    天異議人也與相對人陳婉蘭到交通隊對質，並再次檢驗雙方
    車身，都無任何擦撞痕跡。事後經過一個星期異議人收到罰
    單，違規事由記載「肇事逃逸（致人受傷）」，惟當時做筆
    錄時，員警也有錄音，說「疑似」肇事逃逸，所以對罰單舉
    發事件不服，而且員警告知當天及隔天都有到交通隊製作筆
    錄，事後一星期才以「車禍補單」寄到家裡，更覺不舒服，
    爰請求撤銷原處分等語。
二、原處分意旨略以：異議人即受處分人甲○○於97年12月30日
    17時25分許，駕駛8512-DU 號自用一般小客車，行經臺北縣
    蘆洲市○○路、環堤大道時，因「肇事逃逸（致人受傷）」
    違規，爰依道路交通管理處罰條例第62條第3 項、第4 項及
    第67條第3 項（原處分漏引第62條第3 項之規定），處異議
    人罰鍰新台幣（下同）6000元，吊銷駕駛執照1 年，駕駛執
    照吊（註）銷後一年內，不得重新考領駕駛執照。
三、按認定犯罪事實所憑之證據，雖不以直接證據為限，間接證
    據亦包括在內。然而無論直接證據或間接證據，其得為訴訟
    上之證明者，須於通常一般之人均不致有所懷疑，而得確信
    其為真實之程度者，始得據為有罪之認定。倘其證明尚未達
    此一程度，而有合理之懷疑存在，而無從使事實審法院得有
    罪之確信時，即應由法院為諭知被告無罪之判決（最高法院
    76年度臺上字第4986號判例參照）。又法院受理交通事件，
    準用刑事訴訟法之規定，道路交通管理處罰條例第89條前段
    定有明文，是以法院審理行為人違反道路交通管理處罰條例
    案件時，當有其適用。從而法院於審理行為人違反道路交通
    管理處罰條例案件，如就原處分機關所認定之行為人違規事
    實仍有合理之懷疑，而無法確信行為人確有該當於道路交通
    管理處罰條例各該處罰條文之構成要件事實時，即應依罪疑
    唯輕之原則，為受處分人有利之認定。又依道路交通管理處
    罰條例第62條第3 項規定處罰汽車駕駛人，除客觀上須有駕
    駛人駕車肇事之情事，主觀上尚須該駕駛人知悉自己肇事仍
    然逃逸，始克相當，若駕駛人主觀上並非基於逃逸之意思而
    離開現場，尚不能依上開規定予以處罰。
四、經查：
(一)異議人於聲明異議狀內並不否認其於案發當時，駕駛系爭車
    輛通過路口時，雖然有聽見車後方有扣一聲，但伊從後照鏡
    看到距離系爭車輛後方約15-20 公尺處有一輛機車倒地，但
    伊並未察覺碰撞，才未下車察看等語。就此，案發後經臺北
    縣政府警察局蘆洲分局電知異議人到場接受詢問並檢視系爭
    車輛結果，系爭車輛左側及後方車身完好，並無任何撞擊痕
    跡，有系爭車輛車身照片3 張存卷可憑（見本院卷第33-34
    頁）；又案發現場並未留下任何跡證及散落碎片，相對人機
    車右手把及右後照鏡並無留下烤漆痕，有相對人機車之照片
    （見本院卷第29-31 頁上方）、道路交通事故現場圖（見本
    院卷第20頁）、臺北縣政府警察局蘆洲分局疑似道路交通事
    故肇事逃逸追查表（見本院卷第23頁）在卷可按，而相對人
    於案發後係經警方告知後始得知異議人之姓名及車號，案發
    當時相對人只是感覺有一部自小客車由其右邊與之發生擦撞
    ，惟對於車號及車色均未記憶，業據相對人於警詢時陳述明
    確（見本院卷第26頁道路交通事故調查筆錄）可知，而本件
    依員警調閱案發當時之現場監視器翻拍照片，尚無法看出有
    何異議人駕車擦撞相對人機車之情形（見本院卷第31-33 頁
    監視錄影翻拍照片）；另相對人於臺灣板橋地方法院檢察署
    98年度調偵字第702 號案件中，亦具結證稱伊騎乘之機車為
    軟式車把，所以沒有碰撞聲音（本院卷第51頁）等語，是異
    議人稱當時並無感覺碰撞，不知業已肇事，並無肇事逃逸等
    語，並非全未可信。另異議人與相對人業由臺北縣蘆洲市調
    解委員會調解成立賠償損失，並由相對人具狀撤回告訴，此
    有臺灣板橋地方法院98年度調偵字第702 號不起訴處分書影
    本附卷可稽，亦可見異議人並無逃避責任之意。而臺灣板橋
    地方法院檢察署檢察官業以異議人所涉刑法肇事逃逸犯罪嫌
    疑不足，對其為不起訴處分確定在案，亦有上開不起訴處分
    書附卷可稽，觀諸本件同一違規事實，既經檢察官偵查後認
    異議人並無駕車肇事致人受傷而逃逸犯行，而為不起訴處分
    確定，足見異議人是否確有涉及本件違規行為，已非無疑，
    縱上所述，依現有積極證據既均難以證明異議人對其肇事致
    人受傷之情有所認知，自應作有利於異議人之認定；原處分
    機關未能斟酌上情，逕依道路交通管理處罰條例第62條第4
    項等規定逕予裁罰，即有未洽。
(二)準此，本件並無證據證明異議人有駕車肇事致人受傷而逕自
    駛離現場之行為，無從遽認其有違反道路交通管理處罰條例
    第62條第4 項之故意或過失，原處分認異議人有上揭違規，
    尚乏依據。
五、綜上所述，本件既查無其他積極證據足以證明異議人有原處
    分機關所認定前開違規行為之故意或過失，自應為對異議人
    有利之認定。原處分機關遽為前開裁決，難認允當，應認異
    議人之異議為有理由，由本院將原處分撤銷，改諭知異議人
    不罰。
據上論斷，應依道路交通案件處理辦法第20條前段，裁定如主文
。
中    華    民    國    98    年    6     月    16    日
                  交通法庭法  官  吳維雅
以上正本證明與原本無異。
如不服本裁定應於裁定送達後5 日內向本院提出抗告狀。
                          書記官  劉育君
中    華    民    國    98    年    6     月    16    日


司法院資訊處製作；財團法人民間司法改革基金會備份。
